【裁判字號】    89,家上,31
【裁判日期】    900104
【裁判案由】    離婚
【裁判全文】
臺灣高等法院花蓮分院民事判決     八十九年度家上字第三一號
      上  訴  人  甲○○
      被  上訴人  乙○○
右當事人間離婚事件，上訴人對於臺灣花蓮地方法院中華民國八十九年十月十一日（
八十九年度婚字第一四三號）第一審判決，提起上訴，本院判決如左：
      主  文
上訴駁回。
第二審訴訟費用由上訴人負擔。
      事  實
一上訴人聲明：(一)原判決廢棄。(二)准上訴人與被上訴人離婚。(三)兩造所生子女黃伸龍
  、黃伸福均由上訴人行使權利、負擔義務（監護）。(四)第二審訴訟費用由被上訴人
  負擔。被上訴人聲明求為判決如主文所示。兩造之陳述均與原審判決書記載相同，
  予以引用。
      理  由
一本件上訴人於原審起訴主張與被上訴人為夫妻關係，然雙方因個性不合，且被上訴
  人常毆打辱罵上訴人，雙方分居已經十餘年，婚姻關係已無繼續維持之必要，因此
  依民法第一千零五十二條第二項之規定訴請離婚。被上訴人則以兩造之婚姻係因上
  訴人嫌棄被上訴人，而擅自離家，被上訴人仍盡力在維持婚姻關係，上訴人對於離
  婚事由顯有過失，自不得請求離婚等語資為抗辯。
二按夫妻之一方「有民法第一千零五十二條第一項以外之重大事由，難以維持婚姻者
  ，夫妻之一方得請求離婚。」，同法條第二項前段固訂有明文，但同條項但書亦規
  定「但其事由應由夫妻之一方負責者，僅他方得請求離婚。」。該條項係於七十四
  年六月三日新增修之條文，揆諸該增修之理由係以「舊法關於裁判離婚原因之規定
  ，係採列舉主義，僅以本條所列之十種原因為限，過於嚴格。現代各國立法例，多
  兼採概括主義，以應實際需要。爰增列本條第二項上段規定，較富彈性。又如足以
  構成離婚原因之重大事由，應由夫妻之一方負責者，僅他方得請求離婚，始屬公允
  ，爰並設但書之規定。」，上開立法理由特別強調基於「公允」之理由，僅允許對
  於構成離婚之重大事由有需負責之一方的情形，方可由他方請求離婚，亦即對於離
  婚之重大事由需負責之一方並不得依據該規定請求離婚。本件上訴人於原審起訴主
  張被上訴人未給付生活費，而且常毆打上訴人，雙方並已分居十餘年，固據證人即
  兩造之子黃伸龍於原審證述在卷，惟兩造之子黃伸福則未曾一語提及被上訴人有毆
  打上訴人之情事。就上訴人主張被上訴人未給付二子生活費之部分而言，被上訴人
  提出便當費收據、收款收據、繳款證明等證物為證，且證人黃洪月嬌即被上訴人前
  岳母證述被上訴人之子女均有向被上訴人索取生活費（原審八十九年九月十三日筆
  錄），則若被上訴人完全未給付生活費，又豈有便當費收據，學費繳款收據等證物
  ，更且證人洪月嬌之女林金鳳嫁與被上訴人，而林金鳳業已亡故，衡情洪月嬌當無
  再偏袒被上訴人之必要，然而洪月嬌於原審法院訊問時，對於被上訴人照顧之情仍
  然念念不忘，且仍保持相互往來，益證被上訴人並非無情之人，上訴人此部分之主
  張難信以為真。另有關毆打部分，除上訴人之陳述以外，亦僅有證人黃伸龍之證述
  ，且發生時間均在十餘年前，除此之外，另上訴人再主張二造分居十餘年，雖亦據
  證人即兩造之子黃伸福、黃伸龍證述在卷，然而證人洪月嬌則證稱兩造自分居僅五
  年餘，則上訴人所主張分居十餘年之情，亦難遽信。而參以依上訴人以及黃伸福、
  黃伸龍所述，兩造分居之初，原係住於與原婚姻住所附近之娘家，而分居之原因，
  上訴人並未主張並證明因遭被上訴人之毆打致有不堪同居之虐待之情事，則其與被
  上訴人分居縱有一段時日，亦難認有何正當理由，自難認被上訴人對於所謂難以維
  持婚姻之重大事由有應負責之處。則依照前揭說明，上訴人起訴請求離婚，原審為
  上訴人敗訴之判決，核無不合，上訴人上訴仍執陳詞求為廢棄改判，即無理由，應
  予駁回。
四兩造其餘攻擊防禦方法與本件判決結果不生影響，爰不再一一贅述。
據上論結，依民事訴訟法第四百四十九條第一項、第七十八條，判決如主文。
中      華      民      國      九十    年      一      月      四      日
                                  審判長法官  蔣  有  木
                                        法官  何  方  興
                                        法官  闕  銘  富
右為正本係照原本作成。
如對本判決上訴，須於判決送達後二十日內向本院提出上訴狀，其未表明上訴理由者
，應於上訴後二十日內向本院提出上訴理由書狀（均須按他造當事人之人數附繕本）
上訴時應提出委任律師或具有律師資格之人委任狀；委任有律師資格者，另應附具律
師及格證書及釋明委任人與受任人有民事訴訟法第四百六十六條之一第一項但書或第
二項（詳附註）所定關係之釋明文書影本。
                                    法院書記官  林  明  智
附註：
民事訴訟法第四百六十六條之一（第一項、第二項）：
對於第二審判決上訴，上訴人應委任律師為訴訟代理人。但上訴人或其法定代理人具
有律師資格者，不在此限。
上訴人之配偶、三親等內之血親、二親等內之姻親，或上訴人為法人、中央或地方機
關時，其所屬專任人員具有律師資格並經法院認為適當者，亦得為第三審訴訟代理人
中      華      民      國    九十      年      一      月      四      日


司法院資訊處製作；財團法人民間司法改革基金會備份。
